【裁判字號】    97,抗,160
【裁判日期】    970317
【裁判案由】    詐欺
【裁判全文】
臺灣高等法院高雄分院刑事裁定           97年度抗字第160號
抗  告  人  臺灣高雄地方法院檢察署檢察官
被      告  甲○○
上列抗告人因被告詐欺案件，不服臺灣高雄地方法院中華民國97
年1 月17日裁定（97年度易字第53號），提起抗告，本院裁定如
下：
    主  文
抗告駁回。
    理  由
一、本件抗告意旨如附件刑事抗告理由書所載。
二、按檢察官就被告犯罪事實，應負舉證責任，並指出證明之方
    法。法院於第1 次審判期日前，認為檢察官指出之證明方法
    顯不足認定被告有成立犯罪之可能時，應以裁定定期通知檢
    察官補正，逾期未補正者，得以裁定駁回起訴，刑事訴訟法
    第161 條第1 項、第2 項定有明文。又幫助犯成立之要件，
    必須正犯有著手實施犯罪之行為，且其行為達於可罰之程度
    ，始能構成，換言之，刑法上之幫助犯，以正犯已經犯罪為
    構成要件，故幫助犯無獨立性，如無他人犯罪行為之存在，
    幫助犯即無由成立（最高法院20年上字第792 號判例、60年
    台上字第2159號判例可資參照）。查：(一)、本件抗告人即公
    訴人固認被告涉犯刑法第30條第1 項、第339 條第1 項之幫
    助詐欺取財罪嫌，惟其聲請簡易判決處刑書僅記載被告「於
    民國96年4 月初某日，在高雄市○○路上之麥當勞速食店內
    ，以新台幣（下同）3,000 元之代價，將其於台灣郵政股份
    有限公司高雄鳳山郵局所開立帳號00000000000000號帳戶之
    存摺簿、印章、提款卡及密碼與身分證影本等物，全數交由
    真實姓名均不詳之成年女子使用，供該年籍姓名均不詳之成
    年女子及其所屬之詐欺集團成員共同意圖為自己不法所有之
    概括犯意聯絡，向他人詐欺取財之用，嗣於96年4 月23日下
    午3 時30分許，為警在宜蘭縣羅東鎮○○○路與興東南路交
    岔口處，查獲詐欺集團成員黃建忠等人，並於所查扣之帳戶
    資料中，發現被告上開帳戶。」等語，並未具體指明詐欺集
    團黃建忠等人係於何時、何地、以何種方式詐騙何被害人，
    致使被害人匯入多少金額至被告系爭帳戶內等情，以及上開
    認定之證據依憑，故前揭系爭帳戶是否有遭黃建忠等人之詐
    欺集團充作供詐騙被害人之用，已有疑義。(二)、原審法院裁
    定通知抗告人應於裁定送達後15日內補正被告犯罪之證據並
    指出證明之方法，該裁定業於96年12月12日送達於抗告人，
    有送達證書在卷可稽，抗告人雖於96年12月18日以雄檢惟光
    96偵20542 字第104709號函覆原審法院稱：「被告出售帳戶
    之日起，該帳戶內之所有存款明細，均為被害人遭詐騙集團
    詐取之款項，貴院應調取詐欺集團成員黃建忠等人之案卷調
    查，若有必要，更應傳訊黃建忠等詐欺集團成員到庭訊問。
    」等語，另檢附補充理由書略以：「本件檢察官認被告涉犯
    詐欺罪之犯行，已提出被告之供述、被告販售帳戶資料及其
    他共犯卷證，從形式上觀察，已有相當之證據，至於被告是
    否成立犯罪，乃屬事後調查及法律適用之問題，應非所謂『
    顯』不足以認定被告有成立犯罪可能之情形。‧‧‧而檢察
    官已函覆補正，自難指其有逾期未補正之情形。」等語。依
    上開函覆內容，抗告人僅陳明「被告出售帳戶之日起，該帳
    戶內之所有存款明細，均為被害人遭詐騙集團詐取之款項」
    ，另請原審法院應調取黃建忠等人之案卷調查，或傳訊黃建
    忠等人到庭訊問，並未實質補正被告犯罪之證據及指出證明
    之方法。因此可認定抗告人仍未就黃建忠等詐騙集團係於何
    時、何地、以何種方式詐騙何被害人，致使被害人匯入多少
    金額至被告系爭帳戶之犯罪事實及證據等事項向原審法院提
    出。故抗告人既未就上開事項補正，原審法院依首揭規定，
    裁定駁回起訴，經核並無不合。抗告意旨猶執陳詞，指摘原
    裁定不當，為無理由，應予駁回。
三、據上論結，應依刑事訴訟法第412 條，裁定如主文。
中    華    民    國    97    年    3     月    17    日
                  刑事第九庭    審判長法  官  莊秋桃
                                      法  官  范惠瑩
                                      法  官  裕斗
以上正本證明與原本無異。
本裁定不得再抗告。
中    華    民    國    97    年    3     月    17    日
                                      書記官  張宗芳


司法院資訊處製作；財團法人民間司法改革基金會備份。
